【裁判字號】    99,事聲,413
【裁判日期】    991130
【裁判案由】    消債聲明異議
【裁判全文】
臺灣高雄地方法院民事裁定             99年度事聲字第413號
聲  請  人  萬泰銀行
法定代理人  盧正昕
相  對  人  林鶯敏
上列異議人與債務人間消費者債務清理事件，異議人對於民國99
年10月30日本院98年度司執消債更字第498 號所為更生方案認可
之裁定提出異議，本裁定如下：
    主  文
異議駁回。
    理  由
一、按消費者債務清理條例之制定，乃為使負債務之消費者得依
    本條例所定程序清理其債務，以調整其與債權人及其他利害
    關係人之權利義務關係，保障債權人之公平受償，謀求消費
    者經濟生活之更生，進而健全社會經濟之發展，消費者債務
    清理條例（下稱消債條例）第1 條訂有明文，故除有同法第
    63條所定之情形外，法院得斟酌裁量認可更生方案。又債務
    人有薪資、執行業務所得或其他固定收入，法院認更生方案
    之條件公允者，除有消債條例第64條第2 項所定情形外，得
    不經債權人會議可決，逕依債務人之聲請或依職權以裁定認
    可更生方案，消債條例第64條第1 項亦訂有明文。
二、本件異議意旨略以：（一）債務人（即相對人）雖主張扶養
    子女，應避免重複列計支出為是，所需之教養費用應斟酌債
    務人目前經濟狀況量力而為，且其子女係依附父母提供之住
    所共同生活，基本生活費用當與成人不同，應按比例折算始
    為合理。是其子女扶養費應依綜合所得稅之免稅額新臺幣（
    下同）82,000元計算之每月6,834 元，再與配偶平均分擔為
    3,417 元為適當。（二）債務人既已申請更生，自應提出其
    最大限度之還款方案及金額，以符合社會期待、公平正義和
    法令規定。況債務人既自認無力償還債務，除應力行簡約生
    活外，更應努力開源，增裕收入，而非僅以目前之收入為滿
    足，並據此要求減免72萬元之債務，盡享免責之利益，實不
    合理。又債務人年僅47歲即負債高達162 萬餘元，顯逾普通
    人一般生活之必需，可見其頗有浪費奢華之習性。另消債條
    例係為調整債務人與債權人及其他利害關係人之權利義務關
    係，以保障債權人之公平受償及謀求消費者經濟生活之更生
    及社會經濟之健全發展始制定，今倘若大開方便之門，令有
    惡意圖謀之債務人皆可藉由更生將損失轉嫁予債權人，不僅
    違反消債條例之立法目的，更無法幫助真正遭受變故致生活
    困難之債務人。原審裁定片面維護債務人利益且未平衡雙方
    權利義務，似嫌草率，對債權人影響甚鉅，爰依法聲明異議
    等語。
三、經查：
  （一）按所謂最低生活費，係由中央、直轄市主管機關參照中
    央主計機關所公布當地區最近一年平均每人消費支出百分之
    六十定之，並至少每三年檢討一次；直轄市主管機關並應報
    中央主管機關備查，社會救助法第4 條第2 項定有明文。是
    以社會救助法第4 條第1 項所稱「最低生活費標準」僅係界
    定「低收入戶」之依據，且以家庭成員總收入平均數為基準
    。從而，按行政院內政部所公告臺灣省低收入戶最低生活費
    用，係按照政府近一年平均每人消費支出（包括食品費、衣
    著鞋襪費、房租水電費、家居管理費、醫療保健費等支出）
    百分之六十訂定。以之評估債務人所列必要生活支出是否為
    當，相較以綜合所得稅扶養免稅額計算，更為適切、公允。
  （二）本件債務人首次陳報提出之更生方案為每月清償5,000
    元，共分8 年96期清償，清償總額為480,000 元，經司法事
    務官調查後，債務人於99年10月29日陳報同意提出每月1 期
    ，共96期、第1 至12期每期清償6,000 元，第13至96期每期
    10,000元之更生方案，顯見債務人業已減少生活支出，而大
    幅提高其還款額度，從而，司法事務官斟酌債務人所提更生
    方案，清償總金額達912,000 元，認其條件核屬公允、適當
    、可行，並無不妥。
  （三）異議人主張債務人僅以目前之收入為滿足，而得減免72
    萬元債務，盡享免責之利益實不合理云云。惟查本院為保障
    債權人之公平受償，以謀求消費者經濟生活之更生，業已於
    認可更生方案之裁定理由中詳述本件並無不得認可更生方案
    之情形及本院認為更生條件應屬公允之理由，而償還金額並
    非判斷更生方案是否公允之唯一標準，且債務人願將所提更
    生方案之清償期延長為8 年，足認債務人確有履行更生方案
    之誠意。另依該更生方案，債務人之清償金額亦確高於聲請
    前二年間可處分所得扣除自己及依法應受其扶養者所必要生
    活費用之數額。又債務人於更生方案履行中是否有增加收入
    之可能，並非消債條例第63條、第64條所定得否認可更生方
    案之理由，況債務人得否兼職抑或以其他方式增加收入，須
    視原工作性質、經濟景氣等等諸多因素而定，均屬無法確定
    之情事，既然上開事項均非目前得審酌之確定事項，從而，
    異議人以上開理由主張系爭更生方案非屬公允云云，自無理
    由。
四、綜上，本院司法事務官斟酌債務人所提更生方案，每月1 期
    ，共96期、第1 至12期每期清償6,000 元，第13至96期每期
    清償10,000元，清償總金額達912,000 元，多於債務人所得
    處分之財產計依清算可得清償之前揭財產殘值，認其條件核
    屬公允、適當、可行。此外，又查無同條例第63條或第64條
    第2 項所定不應認可之消極事由存在，乃逕依同條例第64條
    第1 項裁定予以認可債務人所提更生方案，經核並無不合。
    從而，聲明人聲明異議，非有理由，應予駁回。
五、依消費者債務清理條例第15條、民事訴訟法第240 條之4第3
    項後段、第78條，裁定如主文。
中    華    民    國    99    年    11    月    30    日
                        臺灣高雄地方法院鳳山分庭
                            法      官  何悅芳
上為正本係照原本作成。
如不服本裁定，應於裁定送達後10日內，以書狀向本院提出抗告
，並繳納抗告費新臺幣1千元。
中    華    民    國    99    年    11    月    30    日
                            書  記  官  陳俐嫺

司法院資訊處製作；財團法人民間司法改革基金會備份。
